【裁判字號】    98,訴,514
【裁判日期】    980630
【裁判案由】    違反毒品危害防制條例
【裁判全文】
臺灣嘉義地方法院刑事判決               98年度訴字第514號
公  訴  人  臺灣嘉義地方法院檢察署檢察官
被      告  甲○○
                    一巷32弄.
上列被告因違反毒品危害防制條例案件，經檢察官提起公訴（98
年度毒偵字第603號），被告於準備程序中就被訴事實為有罪之
陳述，本院合議庭裁定由受命法官改依簡式審判程序審理，判決
如下：
    主  文
甲○○施用第一級毒品，累犯，處有期徒刑柒月。
    犯 罪 事 實
一、甲○○前因施用毒品案件，經臺灣臺中地方法院裁定令入勒
    戒處所觀察、勒戒後，於民國89年5月16日認無繼續施用毒
    品之傾向而執行完畢釋放，並由臺灣臺中地方法院檢察署檢
    察官以89年度毒偵字第964號不起訴處分確定，於上開觀察
    、勒戒執行完畢釋放後5年內，又於89年6月10日凌晨2時33
    分許回溯3日內之某時因施用第1、2級毒品，再經同法院裁
    定令入勒戒處所觀察、勒戒後，於89年10月19日因認無繼續
    施用毒品之傾向而執行完畢釋放，並由臺灣臺中地方法院檢
    察署檢察官以89年度毒偵緝字第518號不起訴處分確定，復
    於89年11月5日起至同年月6日止再犯施用毒品案件，經檢察
    官聲請強制戒治並提起公訴，於91年9月5日強制戒治執行完
    畢出監，起訴部分並經臺灣臺中地方法院於91年5月6日，以
    91年度易字第591號判決判處應執行有期徒刑10月確定，92
    年6月30日縮刑期滿執行完畢，另因竊盜案件，經臺灣臺中
    地方法院於93年9月27日，以93年度易字第1759號判決判處
    有期徒刑6月，如易科罰金，以銀元300元折算1日確定，並
    於93年11月2日易科罰金執行完畢。詎仍不知悔改，於前揭
    觀察、勒戒執行完畢釋放後5年內已再犯施用毒品案件，仍
    復基於施用第1級毒品海洛因之犯意，於98年2月26日晚上10
    時許，在嘉義市後火車站附近某處，以將海洛因置入注射針
    筒加水，注射手臂之方式，施用海洛因1次。嗣甲○○因涉
    嫌他案為警查獲，經其同意採集尿液送驗，結果呈嗎啡（海
    洛因代謝物）陽性反應，而悉上情。
二、案經嘉義市政府警察局移送臺灣嘉義地方法院檢察署檢察官
    偵查起訴。
    理  由
壹、程序事項
    本件於準備程序進行中，被告甲○○就被訴事實為有罪之陳
    述，且所犯係死刑、無期徒刑、最輕本刑為3年以上有期徒
    刑以外之罪，經本院告知簡式審判程序之旨，並聽取檢察官
    及被告之意見後，依刑事訴訟法第273條之1第1項之規定，
    裁定進行簡式審判程序，復依刑事訴訟法第273條之2規定，
    不適用證據提示、交互詰問及傳聞法則有關證據能力限制等
    規定，先予敘明。
貳、實體事項
一、前揭犯罪事實，業據被告於警詢、偵查中、本院行準備程序
    及審理時坦承不諱（見警卷第1至4頁；偵查卷第3頁背面；
    本院卷第15、22頁），又其於98年2月27日晚上7時55分許，
    經警採集尿液送驗，由檢驗單位以酵素免疫分析法為初步檢
    驗，再以氣相層析質譜儀法為確認檢驗，結果呈嗎啡（海洛
    因代謝物）陽性反應乙情，此有臺灣檢驗科技股份有限公司
    濫用藥物尿液檢驗報告、代號與真實姓名對照表（代號：3M
    980201）、勘察採證同意書各1份在卷可佐（見警卷第8至10
    頁），而以氣相層析質譜儀法作為毒品藥物及其代謝產物之
    定性及定量分析，可排除偽陽性之可能，堪為補強證據，足
    以擔保被告任意性自白與事實相符。另按毒品危害防制條例
    於92年7月9日修正公布，自93年1月9日施行，其中第20條、
    第23條將施用毒品之刑事處遇程序，區分為「初犯」及「5
    年內再犯」、「5年後再犯」，從其立法意旨及經觀察、勒
    戒或強制戒治是否已足以遮斷其施用毒品之毒癮以觀，倘被
    告於5年內已再犯，經依法追訴處罰，縱其第3次（或第3次
    以上）再度施用毒品之時間，在初犯經觀察、勒戒或強制戒
    治執行完畢釋放5年以後，已不合於「5年後再犯」之規定，
    且因已於「5年內再犯」，顯見其再犯率甚高，原實施觀察
    、勒戒或強制戒治，已無法收其實效，即應依該條例第10條
    處罰（最高法院95年度臺非字第59號、第65號判決及同院97
    年度第5次刑事庭會議決議意旨可資參照）。查被告前因施
    用毒品案件，經臺灣臺中地方法院裁定令入勒戒處所觀察、
    勒戒後，於89年5月16日認無繼續施用毒品之傾向而執行完
    畢釋放，並經檢察官不起訴處分確定。然於上開觀察、勒戒
    執行完畢釋放後5年內，又因於89年6月10日凌晨2時33分許
    回溯3日內之某時施用第1、2級毒品，再經同法院裁定令入
    勒戒處所觀察、勒戒後，於89年10月19日認無繼續施用毒品
    之傾向而執行完畢釋放，並由檢察官不起訴處分確定，又於
    89年11月5日起至同年月6日止再施用毒品，經檢察官聲請強
    制戒治並提起公訴，於91年9月5日強制戒治執行完畢出監，
    起訴部分並經臺灣臺中地方法院以91年度易字第591號判決
    判處應執行有期徒刑10月確定，於92年6月30日縮刑期滿執
    行完畢，詳如犯罪事實欄所述，此亦有不起訴處分書、起訴
    書、臺灣高等法院被告前案紀錄表、刑案資料查註紀錄表、
    全國施用毒品案件紀錄表、受觀察勒戒人毒品及前科紀錄簡
    列表各1份附卷足稽，其於初犯觀察、勒戒執行完畢釋放後5
    年內，已因再犯施用毒品案件，為法院追訴處罰，雖本次係
    於其受觀察、勒戒執行完畢釋放5年後再犯，揆諸首揭實務
    見解意旨，仍應依法予以追訴處罰。綜上所述，本件事證明
    確，被告犯行洵堪認定，應依法論科。
二、按海洛因為毒品危害防制條例第2條第2項第1款所定之第1級
    毒品，核被告所為，係犯毒品危害防制條例第10條第1項之
    施用第1級毒品罪，其持有海洛因之低度行為，應為施用之
    高度行為所吸收，不另論罪。又被告前因竊盜案件，經法院
    判處罪刑確定，於93年11月2日易科罰金執行完畢，已於犯
    罪事實欄詳述，亦有上開被告前案紀錄表等件存卷為按，其
    於受徒刑之執行完畢，5年以內故意再犯本件有期徒刑以上
    之罪，為累犯，應依刑法第47條第1項規定，加重其刑。爰
    審酌被告國中肄業之智識程度，前因施用毒品案件，經觀察
    、勒戒、強制戒治執行完畢，復經法院判處罪刑確定，有上
    揭前案紀錄表附卷可參，猶再施用毒品，顯見尚無戒除之決
    心，施用毒品除戕害自身健康外，對社會秩序亦有潛在危害
    ，惟念其犯後坦認犯行之態度，本次犯罪並未造成他人實害
    、於前次施用毒品案件執行完畢迄於本件犯行前，並無施用
    毒品案件為警查獲，被告自承與父、母親、妻、女兒同住、
    從事粗工工作等一切情狀，量處如主文所示之刑。
據上論斷，應依刑事訴訟法第273條之1第1項、第299條第1項前
段，毒品危害防制條例第10條第1項，刑法第11條前段、第47條
第1項，判決如主文。
本案經檢察官陳昱奉到庭執行職務。
中    華    民    國    98    年     6    月    30    日
                  刑事第二庭  法  官  林青怡
以上正本證明與原本無異。
如不服本判決應於收受判決後10日內向本院提出上訴書狀，並應
敘述具體理由；其未敘述上訴理由者，應於上訴期間屆滿後20日
內向本院補提理由書（均須按他造當事人之人數附繕本）「切勿
逕送上級法院」。
中    華    民    國    98    年     6    月    30    日
                              書記官  李佳惠
附錄論罪科刑法條
毒品危害防制條例第10條
施用第一級毒品者，處6月以上5年以下有期徒刑。
施用第二級毒品者，處3年以下有期徒刑。


司法院資訊處製作；財團法人民間司法改革基金會備份。
